臺灣士林地方法院民事判決　　　　　　　99年度訴字第1564號
原　　　告　李德中
法定代理人　許美玉
訴訟代理人　李建谷
被　　　告　邱義霖
上列當事人間請求損害賠償事件，本院於中華民國100 年3 月7
日言詞辯論終結，判決如下：
    主  文
被告應給付原告新臺幣佰零壹萬仟捌佰捌拾伍元及自民國一
百年三月八日起至清償日止，按年息百分之五計算之利息。
原告其餘之訴駁回。
訴訟費用由被告負擔百分之八十五，餘由原告負擔。
本判決第一項於原告以新臺幣壹佰萬元供擔保後，得假執行，但
被告如以新臺幣佰零壹萬仟捌佰捌拾伍元為原告預供擔保，
得免為假執行。
原告其餘假執行之聲請駁回。
    事  實  及  理  由
一、本件被告未於言詞辯論期日到場，核無民事訴訟法第386 條
    各款所列情形，依原告之聲請，由其一造辯論而為判決。
二、按訴狀送達後，原告不得將原訴變更或追加他訴。但擴張或
    減縮應受判決事項之聲明者，不在此限，民事訴訟法第255
    條第1 項第3 款定有明文。本件原告起訴時訴之聲明為被告
    應給付原告新臺幣（下同）300 萬元，嗣於訴訟進行中，變
    更聲明為被告應給付原告351 萬3,885 元及自民國100 年3
    月8 日起至清償日止按年息5 ％計算之利息。核其所為，係
    屬擴張應受判決事項之聲明，揆諸前開規定，自應准許。
三、原告起訴主張：被告於99年3 月4 日凌晨2 時16分許，在臺
    北市○○區○○路某處與友人飲酒後，於行經臺北市北投區
    ○○○路與裕民二路之路口時，適遇亦飲酒泥醉之原告對其
    口出惡言，竟心生憤怒，其主觀上雖無使原告受重傷之意，
    惟客觀上應能預見腦部若受拳頭毆擊，極易因此毆擊之故致
    身體有重大難治之重傷結果，且當時並無不能注意之情事，
    詎疏未注意，為教訓原告，而基於傷害他人身體之犯意，出
    拳毆擊原告頭部處數下，並將原告毆擊在地，致原告受有頭
    部外傷併蜘蛛網膜下出血、呼吸衰竭等傷害。雖原告經緊急
    送往行政院國軍退除役官兵輔導委員會臺北榮民總醫院（下
    稱臺北榮總）為急救後，其心跳、血壓雖已恢復，但仍致其
    身體受有意識狀態仍屬完全昏迷，現仍意識不清長期臥床，
    慢性呼吸衰竭併呼吸器長期使用、反覆性肺炎，無法自理日
    常生活，需他人協助照顧等重大難治之重傷。原告因此重傷
    害，支出醫療費1 萬3,695 元、診斷證明書費190 元、99年
    4 月6 日起需按月支出醫療照護支出1 萬元，爰請求150 萬
    元之醫療照護支出，原告並因此受有精神上痛苦，爰請求被
    告賠償200 萬元之精神慰撫金，共計351 萬3,885 元。爰依
    侵權行為之法律關係請求被告賠償上開金額等語。並聲明：
    (一)被告應給付原告351 萬3,885 元及自100 年3 月8 日起至
    清償日止按年息5 ％計算之利息。(二)願供擔保請准宣告假執
    行。
四、被告經合法通知無正當理由未到庭，亦未提出書狀作何聲明
    及陳述。
五、原告主張被告於99年3 月4 日凌晨2 時16分許，在臺北市北
    投區○○○路與裕民二路之路口，出拳毆擊原告頭部，並將
    原告毆擊在地，致原告受有頭部外傷併蜘蛛網膜下出血、呼
    吸衰竭等傷害。原告經送醫急救後，心跳、血壓雖已恢復，
    但仍致其身體受有意識狀態仍屬完全昏迷，現仍意識不清長
    期臥床，慢性呼吸衰竭併呼吸器長期使用、反覆性肺炎，無
    法自理日常生活，需他人協助照顧等重大難治之重傷之事實
    ，業據原告提出診斷證明書為證，並經本院調閱本院99年度
    審訴字第367 號刑事卷宗核閱無訛，被告復未到庭爭執，自
    堪信為真正。
六、按因故意或過失，不法侵害他人之權利者，負損害賠償責任
    ，不法侵害他人之身體或健康者，對於被害人因此喪失或減
    少勞動能力或增加生活上之需要時，應負損害賠償責任。不
    法侵害他人之身體、健康、名譽、自由、信用、隱私、貞操
    ，或不法侵害其他人格法益而情節重大者，被害人雖非財產
    上之損害，亦得請求賠償相當之金額。民法第184 條第1 項
    、第193 條第1 項、第195 條第1 項前段定有明文。本件原
    告因被告出拳毆擊頭部，致受有頭部外傷併蜘蛛網膜下出血
    、呼吸衰竭等傷害，迄今意識狀態昏迷，無法自理日常生活
    ，需他人協助照顧，已如前述，原告自得依前揭民法關於侵
    權行為之規定，請求被告賠償其所受之損害。茲就原告請求
    之項目及金額，分述如下：
  (一)原告主張因此重傷害，已支出醫療費1 萬3,695 元、診斷證
    明書費190 元之事實，業據原告提出醫療費用明細收據為證
    ，且為被告所不爭，原告自得請求被告賠償。
  (二)原告主張因此重傷害，自99年4 月6 日起按月支出醫療照護
    支出1 萬元之事實，業據原告提出祐民醫院收據為證，被告
    復未到庭爭執，自堪信為真正，而迄於本件言詞辯論終結之
    日即100 年3 月7 日止，原告已支出11個月之醫療照護費用
    11萬元（計算式如下：10,000×11＝110,000 ）。經查，原
    告係32年11月11日生，至100 年3 月7 日時，年滿67歲，依
    內政部統計處公布98年臺北市簡易生命表所載，臺北市67歲
    男性之平均餘命為18.62 年，即原告自本件言詞辯論終結時
    點後，尚可請求被告給付18年之醫療照護費用支出（不滿一
    年不計入），惟該部分費用尚未到期，依霍夫曼計算法扣除
    中間利息，被告應負擔原告之將來醫療照護支出金額為151
    萬2,390 元（計算式如下：10,000×12×12.00000000 ＝1,
    512,390 ，元以下四捨五入），然本件原告僅請求150 萬元
    之每月醫療照護支出，是原告此部分請求，為有理由。
  (三)本件原告因被告之侵權行為，受有前開重傷害，其精神上自
    受有相當痛苦，而非財產上損害之慰撫金數額，究竟若干為
    適當，應斟酌兩造身分、地位及經濟狀況定之。本院審酌原
    告係32年11月11日生，國小畢業，以開砂石車及裝潢清運為
    業，98年度無所得，名下有3 筆土地，被告係46年1 月13日
    生，高中肄業，現無業（見臺灣士林地方法院檢察署99年度
    偵字第4799號卷第5 頁警詢筆錄），98年度無所得，名下無
    財產，業據原告自陳在卷，並有兩造財產所得調件明細表附
    卷可稽，及原告因被告之侵權行為受有頭部外傷併蜘蛛網膜
    下出血、呼吸衰竭等傷害，迄今意識狀態昏迷，無法自理日
    常生活，需他人協助照顧，被告僅因原告口出惡言，即心生
    憤怒出拳毆打原告腦部等一切情事，認原告請求被告賠償15
    0 萬元精神慰撫金，應屬相當，逾此範圍之請求，即屬無據
    ，不應准許。
  (四)綜上，原告得請求被告賠償醫療費1 萬3,695 元、診斷證明
    書費190 元、醫療照護支出150 萬元及精神慰撫金150 萬元
    ，共計301 萬3,885 元。
七、從而，原告依民法第184 條第1 項前段、第193 條第1 項、
    及第195 條第1 項規定，請求被告給付301 萬3,885 元及自
    100 年3 月8 日起至清償日止按年息5 ％計算之利息，為有
    理由，應予准許，逾此部分之請求，即屬無據，應予駁回。
八、本件原告陳明願供擔保請准宣告假執行，就原告勝訴部分，
    核無不合，爰酌定相當擔保金額准許之，並依職權定相當擔
    保金額宣告免為假執行。至原告敗訴部分，其所為假執行之
    聲請，則失所附麗，應予駁回。
九、訴訟費用負擔之依據：民事訴訟法第79條。
中    華    民    國   100    年    3     月    15    日
                  民事第二庭  法  官  藍雅清
以上正本證明與原本無異。
如對本判決上訴，應於判決送達後20日內向本院提出上訴狀，若
委任律師提起上訴者，應一併繳納上訴審裁判費，否則本院得不
命補正逕行駁回上訴。
中    華    民    國   100    年    3     月    24    日
                              書記官  張純華